臺灣雲林地方法院刑事判決
111年度訴字第47號
公  訴  人  臺灣雲林地方檢察署檢察官
被      告  鄭義繽


選任辯護人  蔡昀圻律師(法扶律師)    
上列被告因違反槍砲彈藥刀械管制條例案件，經檢察官提起公訴
（110年度偵字第5765號），本院判決如下：
    主      文
鄭義繽犯非法寄藏非制式手槍罪，處有期徒刑伍年貳月，併科罰
金新臺幣拾伍萬元，罰金如易服勞役，以新臺幣壹仟元折算壹日
。
扣案詳如附表編號⒈至⒊所示之物，均沒收之。
    事實及理由
壹、犯罪事實：
　　鄭義繽明知可發射子彈具有殺傷力之非制式槍枝及具有殺傷
    力之子彈，均係槍砲彈藥刀械管制條例列管之違禁物，非經
    中央主管機關許可，不得持有、寄藏，竟仍基於非法寄藏具
    有殺傷力之非制式手槍及具有殺傷力之子彈犯意，於民國11
    0年7月中旬某日，前往雲林縣莿桐鄉某處，受真實姓名年籍
    不詳之成年友人委託而保管如附表編號⒈至⒊所示之具有殺傷
    力之非制式手槍3支及詳如附表編號⒋至⒎所示之具有殺傷力
    之子彈73顆等物（以下合稱「本案槍彈」），並自此時起，
    將「本案槍彈」寄藏在其所有之車牌號碼0000-00自用小客
    車後車箱中，而未經許可寄藏之。嗣警方於110年8月13日0
    時許，在雲林縣○○市○○路00號前盤查，而於上開車輛後車廂
    內扣得如附表所示之物，始悉上情。
貳、證據能力：　
　　依裁判書類簡化原則，因本案當事人並未就證據能力有所爭
    執，故不予說明。　　　
參、認定犯罪事實所憑之證據及理由：
一、上開犯罪事實，有下列證據可證：
　㈠被告鄭義繽於警詢、偵訊及本院審理時之自白。
　㈡雲林縣警察局斗六分局110年8月13日搜索扣押筆錄、扣押物
    品目錄表各1份。
　㈢臺灣雲林地方檢察署110年度槍保字第41號、第42號及110年
    度彈保字第43號扣押物品清單各1份。
　㈣內政部警政署警察局110年9月17刑鑑字第1100091910號鑑定
    書1份。
　㈤內政部警政署刑事警察局111年2月23日刑鑑字第1110017201
    號函1份。
　㈥扣案詳如附表編號⒈至⒎所示之本案槍彈。
二、扣案槍彈經送請內政部警政署刑事警察局以檢視法、性能檢
    驗法、試射法鑑驗結果，認定：「一、送鑑手槍1 枝（槍枝
    管制編號0000000000，不含彈匣），認係非制式手槍，由仿
    GLOCK廠19型手槍外型製造之槍枝，組裝已貫通之金屬槍管
    而成，擊發功能正常，可供擊發適用子彈使用，認具殺傷力
    。二、送鑑手槍1 枝（槍枝管制編號0000000000，不含彈匣
    ），認係非制式手槍，由仿GLOCK廠19型手槍外型製造之槍
    枝，組裝已貫通之金屬槍管而成，擊發功能正常，可供擊發
    適用子彈使用，認具殺傷力。三、送鑑手槍1 枝（槍枝管制
    編號0000000000，含彈匣2個），認係非制式手槍，由仿GLO
    CK廠43型手槍外型製造之槍枝，組裝已貫通之金屬槍管而成
    ，擊發功能正常，可供擊發適用子彈使用，認具殺傷力。…
    六、送鑑子彈74顆，鑑定情形如下：㈠8顆，認均係非制式子
    彈，由口徑9mm制式空包彈組合直徑約8.7mm金屬彈頭而成，
    採樣3顆試射，均可擊發，認具殺傷力。㈡18顆，認均係非制
    式子彈，由口徑9mm制式空包彈組合直徑約8.8mm金屬彈頭而
    成，採樣6顆試射，均可擊發，認具殺傷力。㈢9顆，研判均
    係口徑9×19mm制式子彈，採樣3顆試射，均可擊發，認具殺
    傷力。㈣39顆，研判均係口徑9×19mm制式子彈，採樣13顆試
    射，均可擊發，認具殺傷力。」等語，此有內政部警政署刑
    事警察局110年9月17日刑鑑字第1100091910號鑑定書1份附
    卷可憑，餘未試射49顆，經本院函請試射鑑定後，均經試射
    ：48顆，均可擊發，認具殺傷力；1顆，無法擊發，認不具
    殺傷力，亦有內政部警政署刑事警察局111年2月23日刑鑑字
    第1110017201號函1紙在卷可佐，足徵附表編號⒈至⒊所示非
    制式手槍3支及編號⒋至⒎所示子彈73顆，均具有殺傷力。
三、綜上所述，被告上開任意性之自白核與事實相符，堪以採信
    。本案事證明確，被告上開犯行，洵堪認定，應予依法論科
    。
肆、論罪科刑之理由：
一、槍砲彈藥刀械管制條例就「持有」與「寄藏」槍彈分別設有
    處罰規定，則單純之持有固不包括寄藏，惟寄藏係指受託寄
    存並為藏匿，受託保管之人於事理本質上當然持有該標的物
    ，故保管本身即為寄藏概念之核心，保管行為本身即為持有
    ，而持有顯係受寄之當然結果，是寄藏之受人委託代為保管
    ，其保管本身所為之持有，既係寄藏之當然結果，法律上自
    應僅就寄藏行為為包括之評價，不應另就持有行為予以論罪
    。寄藏與持有之界限，應以持有即實力支配係為他人或為自
    己而占有管領為判別準據，寄藏之犯罪，於受人委託代為保
    管而持有之際，即已成立，不以另有完成藏匿行為為必要，
    其犯罪之完結繼續至寄藏行為終了時止（最高法院95年度台
    上字第3978號判決意旨參照）。被告受不詳成年友人所託而
    保管具有殺傷力之「本案槍彈」並持有之，則其「持有」前
    揭槍彈之行為，自係「寄藏」之當然結果，應包括於寄藏行
    為評價。是核被告所為，係犯槍砲彈藥刀械管制條例第7條
    第4項之非法寄藏非制式手槍罪、同條例第12條第4項之非法
    寄藏子彈罪。　
二、又非法持有槍砲彈藥刀械等違禁物，所侵害者為社會法益，
    如持有之客體種類相同（同為手槍或同為子彈），縱令持有
    之客體有數個（如數支手槍、數顆子彈），仍為單純一罪，
    不發生想像競合犯之問題（最高法院92年度台上字第2121號
    判決意旨參照），是被告雖同時寄藏具有殺傷力之非制式手
    槍共3支、具有殺傷力之子彈共73顆，仍各僅單純成立一非
    法寄藏非制式手槍罪及非法寄藏子彈罪。被告以一行為同時
    觸犯上開2罪名，為想像競合犯，應依刑法第55條前段規定
    ，從一重之非法寄藏非制式手槍罪處斷。
三、槍砲彈藥刀械管制條例第18條第4項規定之立法本意，係指
    如依犯該條例之罪者之自白，進而查獲該槍砲、彈藥、刀械
    之來源供給者及所持有之槍砲、彈藥、刀械去向，或因而防
    止該重大危害治安事件之發生時，既能及早破獲相關之犯罪
    集團，並免該槍、彈及刀械續遭持為犯罪所用，足以消彌犯
    罪於未然，自有減輕或免除其刑，以鼓勵自新之必要，故如
    犯本條例之罪後，雖於偵查或審判中自白，惟並未因而查獲
    該槍砲、彈藥刀械之來源，自與本規定應予減輕或免除其刑
    之要件不合（最高法院97年度台上字第3105號判決意旨參照
    ）。查被告為警查獲後，雖供稱「本案槍彈」之來源為「高
    國瑋」、「黃裕仁」，雖經雲林縣警察局斗六分局於111年3
    月22日以雲警六偵字第1110006220號函覆:「二、有關高國
    瑋涉嫌槍砲案件，本分局分別於111年1月20日業以雲警六偵
    字第1111000327號刑事案件報告書報請臺灣雲林地方檢察署
    偵辦中、犯嫌黃裕仁部分於111年3月7日以雲警六偵字第111
    1000940號函請併案偵辦。」（見本院卷第111頁至第117頁
    ）。惟經本院函詢臺灣雲林地方檢察署，經其於111年7月18
    日以雲檢春廉110偵5765字第1119020320號函覆：「本案未
    因被告鄭義繽之供述而查獲『高國瑋』、『黃裕仁』槍彈來源，
    請查照。」（見本院卷第199頁）可稽，自無從依槍砲彈藥
    刀械管制條例第18條第4項之規定，減輕或免除其刑。又辯
    護人於本院審理時，雖聲請傳訊證人潘政穎、蔡枘志，以證
    明本案槍彈來源確為「高國瑋」，並說明關連性為被告至雲
    林縣莿桐鄉取本案槍枝時，是與潘政穎、蔡枘志共同前往，
    在車上有接到高國瑋電話告知詳細位置，因其等在場，所以
    知悉本案情況。惟本院認縱使潘政穎、蔡枘志可證明辯護人
    所稱其等在場之事實，然而關於是否因而查獲本案槍彈來源
    之要件，仍無從證明，自與本規定應予減輕或免除其刑之要
    件不合。是辯護人聲請傳訊證人潘政穎、蔡枘志查明「本案
    槍彈」之來源是否為「高國瑋」、「黃裕仁」，經核並無調
    查之必要，併此敘明。
四、被告寄藏本案槍彈之期間雖非長久，復未持以另犯他罪，然
    按刑法第59條之酌量減輕其刑，必於犯罪之情狀，在客觀上
    足以引起一般同情，認為即予宣告法定低度刑期，猶嫌過重
    者，始有其適用（最高法院51年度台上字第899號判決意旨
    參照），而具殺傷力之槍枝、子彈均係具有高度危險性之管
    制物品，並為治安機關嚴加查緝之對象。被告明知上情，竟
    仍受託寄藏在上開自小客車後車箱中，且寄藏3支槍枝、73
    顆子彈，數量非少，所為不僅對社會治安造成潛在危險，並
    可能對他人之生命安全造成威脅。另參酌被告供述寄藏「本
    案槍彈」之緣由，並未見有何出於生計或其他特殊原因、環
    境始為本案犯行而有堪予憫恕之情狀，自無從依刑法第59條
    規定酌減其刑。
五、爰以行為人之責任為基礎，審酌被告非法寄藏具殺傷力之「
    本案槍彈」，雖未持以犯案，然已對不特定民眾之生命、身
    體安全構成潛在威脅，影響社會治安，併考量被告犯後坦認
    犯行，並試圖提供「本案槍彈」來源之資料，協助檢警查緝
    ，態度尚稱良好，兼衡被告寄藏「本案槍彈」之時間、數量
    ，及其犯罪之動機、目的、手段、所生危害，自陳從事修車
    之工作，月薪為新臺幣2萬元至4萬元間，未婚與父親、祖父
    同住，高職畢業之教育程度，以及檢察官、被告與辯護人對
    於刑度所表示之意見等一切情狀，量處如主文所示之刑，並
    就併科罰金部分，諭知易服勞役之折算標準。
六、又辯護意旨雖請求給予被告緩刑之宣告云云。然查：被告本
    案犯行經本院量處如主文所示之刑，其所處之有期徒刑部分
    已逾2年，與緩刑之要件不符，自不得宣告緩刑，併此敘明
    。
伍、沒收：
一、按違禁物，不問屬於犯罪行為人與否，沒收之，刑法第38條
    第1項定有明文。扣案詳如附表編號⒈至⒊所示之物品，係槍
    砲彈藥刀械管制條例第4條所列未經許可，不得持有之違禁
    物，不問屬於被告與否，均應依刑法第38條第1項之規定宣
    告沒收。
二、被告所寄藏具殺傷力詳如附表編號⒋至⒎所示之子彈共73顆，
    業經鑑定機關全數試射擊發，已如前述，所餘之彈頭、彈殼
    均已喪失效能，不再具有殺傷力，均已非違禁物，爰均不宣
    告沒收。至於本案另經警方查扣詳如附表編號⒎所示之子彈1
    顆，經試射後，認不具殺傷力，非屬違禁物，自無庸宣告沒
    收，附此敘明。
三、至於扣案詳如附表編號⒏至⒓所示之物，雖係被告受託寄藏之
    物品，但非違禁物，且與本案犯罪無關，爰均不為沒收之諭
    知。又於本案起訴後方檢送至本院之扣案物品（臺灣雲林地
    方檢察署111年度保字第442號、111年度安保字第87號贓證
    物），亦均與本案犯罪無關，亦均不為沒收之諭知， 併此
    敘明。
陸、應適用之法律（僅引程序法）：
　　刑事訴訟法第299條第1項前段。
本案經檢察官廖易翔提起公訴，檢察官黃立宇到庭執行職務。
中　　華　　民　　國　　111 　年　　10　　月　　20　　日
               刑事第四庭     審判長法  官  許佩如
　　　　　　　　　
　　　　　　　　　                  法  官  吳昆璋
　　　　　　　　　 
　　　　　　　　　                  法  官  劉彥君 
以上正本證明與原本無異。
如不服本判決應於收受判決後20日內向本院提出上訴書狀，並應
敘述具體理由；其未敘述上訴理由者，應於上訴期間屆滿後20 
日內向本院補提理由書（均須按他造當事人之人數附繕本）。「
切勿逕送上級法院」。
                                    書記官　黃巧吟
中　　華　　民　　國　　111 　年　　10　　月　　21　　日
（附錄：本案論罪科刑法條全文） 
（槍砲彈藥刀械管制條例第7條）
未經許可，製造、販賣或運輸制式或非制式火砲、肩射武器、機
關槍、衝鋒槍、卡柄槍、自動步槍、普通步槍、馬槍、手槍或各
類砲彈、炸彈、爆裂物者，處無期徒刑或7年以上有期徒刑，併
科新臺幣3千萬元以下罰金。
未經許可，轉讓、出租或出借前項所列槍砲、彈藥者，處無期徒
刑或5年以上有期徒刑，併科新臺幣1千萬元以下罰金。
意圖供自己或他人犯罪之用，而犯前2項之罪者，處死刑或無期
徒刑；處徒刑者，併科新臺幣5千萬元以下罰金。
未經許可，持有、寄藏或意圖販賣而陳列第1項所列槍砲、彈藥
者，處5年以上有期徒刑，併科新臺幣1千萬元以下罰金。
意圖供自己或他人犯罪之用，以強盜、搶奪、竊盜或其他非法方
法，持有依法執行公務之人所持有之第1項所列槍砲、彈藥者，
得加重其刑至二分之一。
第1項至第3項之未遂犯罰之。
（槍砲彈藥刀械管制條例第12條）
未經許可，製造、販賣或運輸子彈者，處1年以上7年以下有期徒
刑，併科新台幣500萬元以下罰金。
未經許可，轉讓、出租或出借子彈者，處6月以上5年以下有期徒
刑，併科新台幣300萬元以下罰金。
意圖供自己或他人犯罪之用，而犯前2項之罪者，處3年以上10年
以下有期徒刑，併科新台幣700萬元以下罰金。
未經許可，持有、寄藏或意圖販賣而陳列子彈者，處5年以下有
期徒刑，併科新台幣300萬元以下罰金。
第1項至第3項之未遂犯罰之。

（附表：起訴時之扣案物一覽表）
編號 扣案物品及數量 鑑定結果 沒收與否 ⒈ 非制式手槍1支 （槍枝管制編號0000000000號，不含彈匣） 認係非制式手槍，由仿GLOCK廠19型手槍外型製造之槍枝，組裝已貫通之金屬槍管而成，擊發功能正常，可供擊發適用子彈使用，認具殺傷力。【內政部警政署刑事警察局110年9月17日刑鑑字第1100091910號鑑定書(偵卷第101頁)】 沒收 ⒉ 非制式手槍1支 （槍枝管制編號0000000000號，不含彈匣） 認係非制式手槍，由仿GLOCK廠19型手槍外型製造之槍枝，組裝已貫通之金屬槍管而成，擊發功能正常，可供擊發適用子彈使用，認具殺傷力。【內政部警政署刑事警察局110年9月17日刑鑑字第1100091910號鑑定書(偵卷第101頁)】 沒收 ⒊ 非制式手槍1支 （槍枝管制編號0000000000號，含彈匣2個） 認係非制式手槍，由仿GLOCK廠43型手槍外型製造之槍枝，組裝已貫通之金屬槍管而成，擊發功能正常，可供擊發適用子彈使用，認具殺傷力。【內政部警政署刑事警察局110年9月17日刑鑑字第1100091910號鑑定書(偵卷第101頁)】 沒收 ⒋ 子彈8顆 認均係非制式子彈，由口徑9mm制式空包彈組合直徑約8.7mm金屬彈頭而成，均經試射，均可擊發，均認具殺傷力。【內政部警政署刑事警察局110年9月17日刑鑑字第1100091910號鑑定書(偵卷第102頁)、內政部警政署刑事警察局111年2月23日刑鑑字第1110017201號函(本院卷第59頁)】 不沒收 ⒌ 子彈18顆 認均係非制式子彈，由口徑9mm制式空包彈組合直徑約8.8mm金屬彈頭而成，均經試射，均可擊發，均認具殺傷力。【內政部警政署刑事警察局110年9月17日刑鑑字第1100091910號鑑定書(偵卷第102頁)、內政部警政署刑事警察局111年2月23日刑鑑字第1110017201號函(本院卷第59頁)】 不沒收 ⒍ 子彈9顆 研判均係口徑9x19mm制式子彈，均經試射，均可擊發，均認具殺傷力。【內政部警政署刑事警察局110年9月17日刑鑑字第1100091910號鑑定書(偵卷第102頁)、內政部警政署刑事警察局111年2月23日刑鑑字第1110017201號函(本院卷第59頁)】 不沒收 ⒎ 子彈39顆 研判均係口徑9x19mm制式子彈，均經試射；38顆，均可擊發，均認具殺傷力；1顆，無法擊發，認不具殺傷力。【內政部警政署刑事警察局110年9月17日刑鑑字第1100091910號鑑定書(偵卷第102頁)、內政部警政署刑事警察局111年2月23日刑鑑字第1110017201號函(本院卷第59頁)】 不沒收 ⒏ 彈匣1個 認係塑膠彈匣，無法供同案送鑑槍枝組裝使用。【內政部警政署刑事警察局110年9月17日刑鑑字第1100091910號鑑定書(偵卷第101頁)】 不沒收 ⒐ 彈匣1個 認係金屬彈匣，無法供同案送鑑槍枝組裝使用。【內政部警政署刑事警察局110年9月17日刑鑑字第1100091910號鑑定書(偵卷第102頁)】 不沒收 ⒑ 彈頭14顆 認均係非制式金屬彈頭。【內政部警政署刑事警察局110年9月17日刑鑑字第1100091910號鑑定書(偵卷第102頁)】 不沒收 ⒒ 防火帽1個 認係金屬防火帽。【內政部警政署刑事警察局110年9月17日刑鑑字第1100091910號鑑定書(偵卷第102頁)】 不沒收 ⒓ 槍機1個 認係金屬槍機（不具撞針）。【內政部警政署刑事警察局110年9月17日刑鑑字第1100091910號鑑定書(偵卷第102頁)】 不沒收